臺灣新竹地方法院民事裁定
110年度消債清字第23號
聲  請  人  
即債務人    徐哲光  

代  理  人  張家榛律師
相  對  人  
即債權人    渣打國際商業銀行股份有限公司

法定代理人  龐維哲  
相  對  人  
即債權人    玉山商業銀行股份有限公司


法定代理人  黃男州  

代  理  人  朱逸君  
相  對  人  
即債權人    台新國際商業銀行股份有限公司


法定代理人  吳東亮  

相  對  人  
即債權人    安泰商業銀行股份有限公司


法定代理人  丁予康  

相  對  人  
即債權人    裕融企業股份有限公司

法定代理人  嚴陳莉蓮
相  對  人  
即債權人    新竹縣橫山地區農會

法定代理人  劉釗泓  




上列當事人聲請消費者債務清理清算事件，本院裁定如下：
    主　文
聲請駁回。
聲請費用由聲請人負擔。
    理　由
一、按債務人不能清償債務或有不能清償之虞者，得依消費者債
    務清理條例所定更生或清算程序，清理其債務；債務人對於
    金融機構負債務者，在聲請更生或清算前，應向最大債權金
    融機構請求協商債務清償方案，或向其住、居所地之法院或
    鄉、鎮、市、區調解委員會聲請債務清理之調解。協商或調
    解成立者，債務人不得聲請更生或清算。但因不可歸責於己
    之事由，致履行有困難者，不在此限，消費者債務清理條例
    （下稱消債條例）第3條、第151條第1項、第7項分別定有明
    文。所謂「不可歸責於己之事由」，係指金融機構所定之協
    商條件過苛，致債務人於清償協商金額後，即無法維持其基
    本生活，或債務人於履行協商條件期間，因非自願性失業、
    工作能力減損、減薪或其他非於協商成立時所能預期之事由
    ，而致收入減少，或因扶養人數增加、債務人或其家人傷病
    或其他非於協商成立時所能預期之事由，而致支出增加等情
    事。
二、聲請意旨略以：
　　聲請人前有不能清償債務之情事，積欠債務總額新臺幣（下
    同）1,583,975元，聲請人前曾於108年與渣打國際商業銀行
    股份有限公司（下稱渣打銀行）協商成立，依當時任職清潔
    隊員之每月收入43,362元，繳納每月協商款項12,071元後，
    已無法維持聲請人及3名子女之基本開銷，未履行過協商條
    件即毀諾。為此，爰依消債條例請求裁定准許清算等語。
三、經查：
㈠、聲請人主張積欠債務總額1,583,975元，且於提出本件清算之
    聲請前，曾於民國（下同）108年間與渣打銀行成立前置協
    商，約定自108年10月10日起以每月12,071元、144期、年利
    率10％之方式攤還債務，惟聲請人未繳款即毀諾，有財團法
    人金融聯合徵信中心當事人綜合信用報告回覆書及前置協商
    機制協議書在卷可稽（本院卷第49、83-87頁）。從而，聲
    請人既曾與銀行債權人進行前置協商成立而後毀諾，其聲請
    清算程序，本院自應審究聲請人是否符合「不可歸責於己之
    事由致履行有困難」之要件，並綜合聲請人目前全部收支及
    財產狀況，評估是否已不能維持符合人性尊嚴之最基本生活
    條件，而有「不能清償或不能清償之虞」等情。
㈡、聲請人主張其曾於108年間與渣打銀行成立前置協商，因聲請
    人之配偶無工作，故須由其負擔扶養3名未成年子女之費用
    ，然收入扣除還款金額後，無法負擔基本生活開銷，以致毀
    諾等語。經查，聲請人稱108年5月被強制執行，每月扣薪14
    ,000餘元，現每個月可以還款12,000元或13,000元。名下尚
    有4筆土地，公告現值為493,934元，郵局儲蓄型保險保單解
    約金91,063元，與聲請人母親，三個小孩及配偶同住，房子
    是母親的等語(本院卷第607-608頁）。聲請人108年所得665
    ,757元計算（本院卷第315頁），聲請人每月收入為55,480
    元（計算式：665,757÷12＝55,480，元以下四捨五入），聲
    請人於108年10月7日成立前置協商，有前置協商機制協議書
    在卷可稽徵(本院卷第83-87、487-491頁)，均未繳納即毀諾
    ，業據聲請人陳述在卷（本院卷第608頁）。聲請人於108年
    5月被強制執行，每月扣薪14,000餘元，金額大於前置協商
    應還款之12,071元，且聲請人名下有4筆與他人分別共有之
    土地，該4筆土地經另案強制執行事件拍賣中，公告現值為4
    93,934元，此據聲請人陳述在卷（本院卷第608頁），並有
    台灣金融資產服務股份有限公司中部分公司110年2月23日10
    竹金職方字第246號函、本院依職權調查聲請人之稅務電子
    閘門財產所得調件明細表、法務部—高額壽險資訊連結作業
    表在卷為證（本院卷第71-81、315-321頁）。又聲請人現擔
    任新竹縣尖石鄉公所清潔隊員，陳報每月薪資約35,362元、
    清潔獎金每月8,000元、年終獎金1.5個月、考績獎金2個月
    ，並提出薪資表、獎金明細表附卷可參（本院卷第163-259
    、343-479頁）。依聲請人陳報108年6月1日至110年5月31日
    薪資、清潔奬金、考績奬金、不休假加班費、年終奬金、超
    勤加班總計1,448,506元(本院卷25之1頁)，平均每月60,354
    元【計算式：1,448,506÷24＝60,354元，元以下四捨五入】
    ，作為計算聲請人目前償債能力之依據。另聲請人配偶現於
    嘉興國小擔任廚工，月薪約24,000元，業據聲請人陳述在卷
    （本院卷第608頁），之前從事時薪制照服員，每月收入10,
    000元(本院卷第29頁）可認聲請人之配偶具有工作能力。參
    以聲請人之3名子女分別為99年、102年、104年出生，係就
    讀小學、幼稚園之年齡，尚非不得尋找固定工作以維持生活
    及分擔3名子女之扶養費。再者，聲請人及其配偶、子女現
    均與聲請人之母同住，房屋為聲請人之母所有，亦省去居住
    之支出費用。況且，聲請人稱其每月可還款12,000元或13,0
    00元，已足支付前與銀行協商每期清償12,071元之還款方案
    。依債務人提出債權人清冊所記載之數額認定為1,583,975
    元，聲請人年僅35歲（聲請人配偶年僅29歲），正值青壯，
    有穩定工作收入，名下亦有不動產。綜上，尚難認聲請人有
    不能清償債務之情事，亦難認聲請人毀諾有不可歸責於己之
    事由。
四、綜上所述，聲請人與金融機構協商成立，非因不可歸責於己
    之事由，致履行顯有重大困難，核與消債條例第151條第7款
    所定要件不符；且依本件聲請人之每月收入亦不能認定不足
    以維持基本生活，依其上開信用、財產、勞務能力所具之清
    償能力以觀，亦難遽認聲請人有不能清償債務或有不能清償
    之虞之情形，核與消債條例第3條所定要件不符，揆諸前開
    說明，其聲請清算為無理由，應予駁回，爰裁定如主文。
中　　華　　民　　國　　110 　年　　9 　　月　　27　　日
                  民事第二庭    法　官　林麗玉
以上正本係照原本作成。
本件不得抗告。
中　　華　　民　　國　　110 　年　　9 　　月　　27　　日
                                書記官　郭春慧